最高法院刑事判決　　　　　　九十四年度台上字第五五九八號
　　上　訴　人　甲○○
　　　　　　　　　　　　10號.
　　選任辯護人　禎和律師
上列上訴人因違反毒品危害防制條例案件，不服臺灣高等法院臺
南分院中華民國九十四年八月三日第二審更審判決（九十三年度
重上更(四)字第四二七號，起訴案號：臺灣臺南地方法院檢察署九
十年度偵字第一二七五八號），提起上訴，本院判決如下：
    主  文
原判決撤銷，發回臺灣高等法院臺南分院。
    理  由
本件原判決認定上訴人甲○○綽號「大頭」，意圖營利，於屏東
市屏東公園門口向真實姓名不詳綽號「阿樹」之人，以一次一台
兩（換算公制為三七．五公克）新臺幣（下同）十萬元之價格，
購買第一級毒品海洛因，嗣即基於販賣第一級毒品海洛因之概括
犯意，以向友人王怡順借用之0000000000號行動電話
，作為販賣海洛因之聯絡工具，藉此與服刑中認識之陳容成取得
聯繫後，於民國八十七年十二月十一日，在屏東縣里港鄉塔樓村
光明巷十號自宅，以三萬元之價格，販賣第一級毒品海洛因二包
（每包五分裝即一．八七五公克）予陳容成，惟因陳容成赴屏東
購買來回車資計二千元，則其至屏東向上訴人購買一包海洛因之
價格，雖是一萬五千元，上訴人仍會扣除每次來回車資二千元，
實際該包一萬五千元之海洛因，僅算一萬三千元（另一包價款積
欠未付，未有所得）；後又承上開販賣第一級毒品海洛因之概括
犯意，於八十八年一月五日下午三時許，在上開自宅，以一萬五
千元之價格，販賣海洛因一包（五分裝）予陳容成，同樣扣除車
資二千元，實際僅付一萬三千元；嗣上訴人於八十八年一月七日
中午與陳容成取得聯繫後，約定於當日上訴人至臺南參加婚宴時
進行毒品交易，然同（七）日下午四時許，陳容成在臺南市○○
路○段、公園北路口，因闖紅燈行跡可疑，為警盤查查獲施用海
洛因犯行，乃供出其與上訴人約定交易毒品之事，而於同日晚七
時三十分許，經現場埋伏之警員於臺南市○○路○段與本田街口
（即上訴人與陳容成相約交易之地點），在上訴人與陳容成尚未
完成交易時，當場查獲，以致該次販賣海洛因之行為尚未得逞。
並在上訴人駕駛之車號ＷＰ－二四八三號自用小客車排檔桿裡，
查獲上訴人約定欲販賣予陳容成之海洛因六包（合計淨重九．一
六公克，包裝重二．０七公克）及大夾鏈袋一包（內有小夾鏈袋
四十八個、分裝匙一支、葡萄糖一包及剪刀一支）、門號000
0000000號行動電話一具等情。因將第一審諭知上訴人無
罪之判決撤銷，改判論處上訴人連續販賣第一級毒品罪刑（處有
期徒刑十五年），固非無見。
惟查：（一）有罪判決書之事實一欄為適用法令之根據，凡於適
用法令有關之事實必須詳為記載，始足為適用法令之基礎。原判
決於事實欄內，就上訴人於被查獲當日，已否與陳容成達成買賣
海洛因之合意，其約定之交易數量、價金各如何？此等與上訴人
已否著手於販賣毒品犯罪構成要件之行為有重要關係之事項，均
未具體認定記載，致其就該部分事實論上訴人以販賣第一級毒品
未遂罪，是否妥適，無憑判斷，本院前二次發回意旨，均已指摘
及此，原判決仍未補正，致原有之違法瑕疵，依舊存在。又原判
決理由內雖援引證人陳容成於警詢、第一審、上訴審及證人偵辦
員警俞緯雄在第一審之證言，說明：「上訴人於八十八年一月七
日上午已先與陳容成取得聯繫後，再為警查獲，且查獲當次上訴
人與陳容成已約定交易五分海洛因，價錢一萬五千元」（見原判
決第七頁第二行至第八頁第二一行），惟其事實欄就此未為認
定，致其理由失其依據，而與刑事訴訟法第三百七十九條第十四
款之規定有違。（二）有罪判決書之事實一欄，為判斷其適用法
令當否之準據，法院應將依職權認定與論罪科刑有關之事實，翔
實記載，然後於理由內逐一說明其憑以認定之證據，並使事實認
定與理由說明，互相適合，方為合法。倘事實認定與理由說明，
不相一致，或事實與理由欄內之記載，前後不符，按諸刑事訴訟
法第三百七十九條第十四款後段規定，均屬判決理由矛盾之當然
違背法令。原判決援引證人陳容成於警詢、第一審、上訴審及證
人偵辦員警俞緯雄在第一審之證言，說明：「上訴人於八十八年
一月七日上午已先與陳容成取得聯繫後，再為警查獲，且查獲當
次上訴人與陳容成已約定交易五分海洛因，價錢一萬五千元」，
及其事實認定「每包五分即一點八七五公克」，如若俱屬無誤，
則上訴人為警查獲之海洛因淨重達九點一六公克，顯然逾越上訴
人擬售賣予陳容成之五分甚多，原判決事實欄仍認定扣自上訴人
車上之海洛因六包（淨重九點一六公克），均係上訴人擬售賣予
陳容成之毒品（見原判決第二頁第十八行、第十九行），顯與上
引理由說明牴觸，自屬判決理由矛盾。（三）原判決係以證人俞
緯雄證稱：「我們當時與證人陳容成擦身而過，他一直闖紅燈，
我們後面尾隨，到西門路與公園北路路口，把陳容成攔下，盤查
他的身分之後，發現他有毒品前科，就以語帶利誘的方式，請他
把身上的東西拿出來，他就將其身上的毒品交出來給我們」、「
（問：當時交出何物？）海洛因、分裝匙、分裝袋。我們問他這
些東西何用。剛好，陳容成的朋友打電話來，說要向他分取一些
毒品來吸用，我們告訴他，如果這樣，不如，你供出上手。他就
供出在場被告甲○○為他的上手，講完沒有三分鐘，甲○○就來
電給陳容成，陳容成指著接通的行動電話比說就是此人，陳容成
在說電話時，說要向甲○○再調五分。我問陳容成，為何你與對
方如此容易便完成交易？陳容成告訴我，他們在當日中午就已經
約好該筆交易，正好甲○○當日要來臺南讓人家請客，所以才會
約在臺南交易，甲○○來電，就是要確認陳容成所要的數量及交
貨處所」（見第一審卷第二宗第五十八頁至第六十二頁），與證
人陳容成證述情節大致相符，乃說明：「上訴人係於八十八年一
月七日上午先與陳容成取得聯繫後，陳容成再為警察查獲，且查
獲當次上訴人與陳容成已約定交易五分海洛因價錢一萬五千元，
然因警方於交易前即查獲，致交易未成」，惟證人陳容成就此次
交易之過程係證稱：「我被捕後，甲○○來電，告訴我，他已經
到達何處了。那些電話沒有談論毒品，因為中午已經聯絡好了，
他只是來電告訴我，他已經到達何地點了」、「（問：到達時有
無問他毒品有無帶來？）我只問他有沒有帶來而已，沒有問毒品
有沒有帶來，他回答說有帶來」（見第一審卷第二宗第一０五頁
），此與證人俞緯雄上引證言，於主要之點尚非完全相符（即就
陳容成曾否在電話中提到毒品買賣及表示擬向上訴人購買五分海
洛因等事），原判決對上開相互歧異之證述，未加取捨，即認定
證人陳容成、俞緯雄所證大致相符，而併援引主要之點相互歧異
之前開證述，作為判決之基礎（見原判決第七頁第十四行至第二
四行、第八頁第三行至第十五行），此部分採證法則之運用，難
謂適法。以上，或係上訴意旨所指摘，或為本院得依職權調查之
事項，應認原判決仍有撤銷發回更審之原因。
據上論結，應依刑事訴訟法第三百九十七條、第四百零一條，判
決如主文。
中　　華　　民　　國　九十四　年　　十　　月　　七　　日
                      最高法院刑事第一庭
                          審判長法官  施　文　仁
                                法官  林　永　茂
                                法官  蕭　仰　歸
                                法官  林　茂　雄
                                法官  張　祺　祥
      本件正本證明與原本無異
                                      書  記  官
中　　華　　民　　國　九十四　年　　十　　月　 十四　 日
                                                      Ｌ
